【裁判字號】    95,訴,2950
【裁判日期】    951117
【裁判案由】    清償借款
【裁判全文】
臺灣高雄地方法院民事判決              95年度訴字第2950號
原      告  第一商業銀行股份有限公司
法定代理人  戊○○
訴訟代理人  丙○○
            己○○
            癸○○
被      告  上和升企業有限公司
兼法定代理  辛○○
人
被      告  乙○○
            壬○○○
            丁○○
            甲○○
上四人共同
訴訟代理人  辛○○
被      告  進寶益企業有限公司
            群威國際股份有限公司
上二人共同
法定代理人  庚○○
上列當事人間請求清償借款事件，本院於民國95年11月10日言詞
辯論終結，判決如下：
  主  文
被告上和升企業有限公司、辛○○、乙○○、壬○○○、丁○○
、甲○○應連帶給付原告新台幣玖拾柒萬陸仟陸佰零陸元及如附
表二編號一、二所示之利息、違約金。
被告上和升企業有限公司、辛○○、乙○○、壬○○○、丁○○
應連帶給付原告新台幣壹佰貳拾壹萬元及如附表二編號三、四、
五所示之利息、違約金。
被告進寶益企業有限公司就如附表二所示之金額、利息、違約金
部分，於新台幣玖拾壹萬貳仟元及如附表三編號一所示利息之範
圍內，與被告上和升企業有限公司、辛○○、乙○○、壬○○○
、丁○○、甲○○負連帶給付責任。
被告群威國際股份有限公司就如附表二所示之本金、利息、違約
金部分，於新台幣陸拾貳萬貳仟貳佰元及如附表三編號二、三所
示利息之範圍內，與被告上和升企業有限公司、辛○○、乙○○
、壬○○○、丁○○、甲○○負連帶給付責任。
訴訟費用其中八分之三由被告上和升企業有限公司、辛○○、乙○○、壬○○○、丁○○、甲○○連帶負擔，八分之三由被告上
和升企業有限公司、辛○○、乙○○、壬○○○、丁○○、進寶
益企業有限公司連帶負擔，餘由被告上和升企業有限公司、辛○○、乙○○、壬○○○、丁○○、群威國際股份有限公司連帶負
擔。
    事實及理由
一、被告經合法通知，未於言詞辯論期日到場，核無民事訴訟法
    第386 條各款所列情形，而被告兼上和升企業有限公司（下
    稱上和升公司）法定代理人及乙○○、壬○○○、丁○○、
    甲○○共同訴訟代理人辛○○於本院當庭改期後，雖於言詞
    辯論當日以有要事急於處理為由，具狀請求改期，然並未詳
    述有何正當理由或提出任何證據，是本院尚難認其有正當理
    由，爰依原告之聲請，由其一造辯論而為判決。
二、原告主張：被告上和升公司於如附表一所示之時間，向原告
    借款，金額、利率、借款起迄日、還款方式如附表一所示，
    約定如未依約繳款，除仍按上開利率計息外，逾期在6 個月
    以內者，按上開利率10％，逾期超過6 個月者，依上開約定
    利率百分之20％加計違約金。詎被告自如附表二所示利息起
    算起即未依約攤還本息、繳交利息或返還所借款項，依約債
    務視為全部到期，尚欠如主文第1 項所示之本金、利息、違
    約金；而被告辛○○、乙○○、壬○○○、丁○○、甲○○
    為被告上和升公司之連帶保證人（本金新台幣【下同】
    10,000,000元為限額），除被告甲○○於民國94年8 月退出
    上和升公司，免除如附表二編號三、四、五所示金額、利息
    、違約金之連帶給付責任外，就被告上和升公司所負如附表
    二所示金額、利息、違約金應負連給付責任；又被告上和升
    公司背書轉讓被告進寶益企業有限公司（下稱進寶益公司）
    所簽發如附表三編號一金額之支票1 張及被告群威國際股份
    有限公司（下稱群威公司）所簽發金額各如附表三編號二、
    三之支票2 張，以清償上開借款，經提示，未獲付款，被告
    上和升公司與進寶益公司、群威公司就如附表三編號一及編
    號二、三所示之金額、利息，分別應負連帶給付之責任。並
    聲明：請求判決如主文第1 、2 、3 、4 項所示（詳起訴狀
    及本院卷第79頁原告訴訟代理人之說明）。
三、被告上和升公司、辛○○、乙○○、壬○○○、丁○○、甲○○雖未於最後言詞辯論期日到場，然曾於前言詞辯論期日
    中辯稱：上和升公司曾與原告進行協商，願意分期清償等語
    ，並聲明：原告之訴駁回。
四、按借用人應於約定期限內，返還與借用物種類、品質、數量
    相同之物；而遲延之債務，以支付金錢為標的者，債權人得
    請求依法定利率計算之遲延利息，但約定利率較高者，仍從
    其約定利率；另當事人得約定債務人於債務不履行時，應支
    付違約金，民法第478 條前段、第233 條第1 項、第250 條
    第1 項分別定有明文。又按保證債務之所謂連帶，係指保證
    人與主債務人負同一債務，對於債權人各負全部給付之責任
    者而言，此就民法第272 條第1 項規定連帶債務之文義觀之
    甚明，亦有最高法院45年台上字第1426 號 判例可資參照。
    再者，執票人於第130 條所定提示期限內，為付款之提示而
    被拒絕時，對於前手得行使追索權；執票人向支票債務人行
    使追索權時，得請求自為付款提示日起之利息，如無約定利
    率者，依年利六釐計算，票據法第131 條第1 項前段、第
    133 條亦有明定。
五、本件原告主張之事實，業據提出借據、放款攤還及收息紀錄
    查詢單各5 份，約定書6 份，利率變動表1 份，保證書、支
    票、退票理由單各3 份為證，而被告進寶益公司、群威公司
    經合法通知未於言詞辯論期日到場爭執或提出書狀作何答辯
    ，被告上和升公司、辛○○、乙○○、壬○○○、丁○○、
    甲○○雖抗辯願協商分期清償，然依被告上和升公司、辛○○、乙○○、壬○○○、丁○○、甲○○與原告簽訂之約定
    書第5 條第1 款、第6 條第1 款約定：立約人對貴行（指原
    告）所負一切債務，如有任何一宗債務不依約清償本金、付
    息時，借款得視為全部到期等語，而上開債務未依約攤還本
    息、繳交利息或返還所借款項，有放款攤還及收息紀錄查詢
    表附卷可稽，則原告請求返還即有所據，被告所辯自無可採
    ，從而，原告依消費借貸、連帶保證及票據之法律關係，請
    求被告連帶給付如主文第1 項、第2 項所示之金額、利息、
    違約金及如主文第3 項、第4 項所示之金額、利息，依上開
    規定及最高法院判例意旨，即無不合，應予准許。
六、上開票據既係被告上和升公司背書轉讓作為清償如附表二所
    示債務之用，則發票人即被告進寶益公司、群威公司在如附
    表三編號一及編號二、三所示金額、利息之票據債務範圍內
    ，自與被告上和升公司、辛○○、乙○○、壬○○○、丁○○、甲○○所負債務成立不真正連帶關係，互負連帶給付義
    務。
七、據上論結：本件原告之訴為有理由，依民事訴訟法第385 條
    第1 項前段、第85條第2 項，判決如主文。
中    華    民    國    95    年    11     月    17    日
                  民事第一庭審判長法  官  陳嘉惠
                                  法  官  廖純卿
                                  法  官  鄭峻明
正本係照原本作成。
如不服本判決，應於送達後20日內，向本院提出上訴狀並表明上
訴理由，如於本判決送達前提起上訴者，應於判決送達後10日內
補提上訴理由書（須附繕本）。
中    華    民    國    95    年    11    月    17    日
                                  書記官  鍾淑美
附表一：
┌─┬───────┬────────┬───────┬─────┐
│編│借款金額（元）│利率（週年利率）│借款起、迄日  │還款方式  │
│號│              │                │              │          │
├─┼───────┼────────┼───────┼─────┤
│1 │1,500,000     │基準利率＋2.17％│93年3 月22日至│按月攤還  │
│  │              │                │96年3 月22日  │          │
├─┼───────┼────────┼───────┼─────┤
│2 │1,500,000     │基準利率＋2.17％│93年3 月22日至│按月攤還  │
│  │              │                │96年3 月22日  │          │
├─┼───────┼────────┼───────┼─────┤
│3 │160,000       │基準利率＋3.2％ │95年2 月7 日至│到期還本金│
│  │              │                │95年5 月10日  │          │
├─┼───────┼────────┼───────┼─────┤
│4 │330,000       │基準利率＋3.2％ │95年3 月3 日至│到期還本金│
│  │              │                │95年6 月9 日  │          │
├─┼───────┼────────┼───────┼─────┤
│5 │720,000       │基準利率＋3.2％ │95年3 月7 日至│到期還本金│
│  │              │                │95年6 月5 日  │          │
└─┴───────┴────────┴───────┴─────┘
附表二：
┌─┬─────┬───┬──────┬────────┐
│編│金額（元）│週年利│利息 (自下列│違約金 (自下列之│
│號│          │率    │之日起至清償│日起至清償日止，│
│  │          │      │日止，按左列│逾期6 個月以內，│
│  │          │      │利率計算)   │按左列利率10% ；│
│  │          │      │            │超過6 個月，按左│
│  │          │      │            │列利率20％計算）│
├─┼─────┼───┼──────┼────────┤
│1 │488,303   │6.02％│95年4 月22日│ 95年5 月23日   │
├─┼─────┼───┼──────┼────────┤
│2 │488,303   │6.02％│95年4 月22日│ 95年5 月23日   │
├─┼─────┼───┼──────┼────────┤
│3 │160,000   │7.05％│95年5 月11日│ 95年6 月12日   │
├─┼─────┼───┼──────┼────────┤
│4 │330,000   │7.05％│95年5 月9日 │ 95年6 月10日   │
├─┼─────┼───┼──────┼────────┤
│5 │720,000   │7.05％│95年5 月5日 │ 95年6 月6 日   │
└─┴─────┴───┴──────┴────────┘
附表三：
┌─┬─────┬────┬──────────────┐
│編│金額（元）│週年利率│利息 (自下列之日起至清償日止│
│號│          │        │，按左列利率計算)           │
├─┼─────┼────┼──────────────┤
│1 │912,000   │6％     │95年5 月24日                │
├─┼─────┼────┼──────────────┤
│2 │201,200   │6％     │95年5 月2 日                │
├─┼─────┼────┼──────────────┤
│3 │421,000   │6％     │95年6 月1 日                │
└─┴─────┴────┴──────────────┘


司法院資訊處製作；財團法人民間司法改革基金會備份。
